【裁判字號】    91,上訴,1250
【裁判日期】    920207
【裁判案由】    違反槍砲彈藥刀械管制條例等
【裁判全文】
臺灣高等法院臺南分院刑事判決          九十一年度上訴字第一二五號  Ａ
      上  訴  人
      即  被  告  己  ○  ○
      選任辯護人  賴  鴻  鳴  律師
右上訴人因違反槍砲彈藥刀械管制條例案件，不服臺灣嘉義地方法院九十一年度訴字
第一五九號中華民國九十一年九月二十七日第一審判決（起訴案號：臺灣嘉義地方法
院檢察署九十一年度偵字第一八六三號、第一九三三號），提起上訴，本院判決如左
：
      主      文
原判決撤銷。
己○○未經許可寄藏手槍，累犯，處有期徒刑年，併科罰金新台幣拾萬元，罰金如
易服勞役，以新台幣玖佰元即銀元佰元折算壹日。扣案之手槍壹把（含彈匣壹個，
槍枝管制編號：0000000000）沒收；又共同未經許可持有獵槍，累犯，處
有期徒刑壹年肆月，併科罰金新台幣捌萬元，罰金如易服勞役，以新台幣玖佰元即銀
元佰元折算壹日。應執行有期徒刑肆年，併科罰金新台幣拾陸萬元，罰金如易服勞
役，以新台幣玖佰元即銀元佰元折算壹日。扣案之手槍壹把（含彈匣壹個，槍枝管
制編號：0000000000）沒收。
      事      實
一、己○○曾因妨害自由、恐嚇取財等案，均經法院判處罪刑，並經依法定其應執行
    刑為有期徒刑一年四月確定，於民國（下同）八十八年二月五日縮刑假釋出監，
    而於同年四月二十五日縮刑期滿，視為執行完畢，仍不知悔改。（一）明知手槍
    、子彈均係違禁物，竟基於寄藏手槍、子彈之犯意，於八十八年三月間某日，受
    吳明瑞（業已死亡）之託，而應允代為保管吳明瑞所有奧地利ＧＬＯＣＫ廠製１
    ７型制式半自動手槍一把（含彈匣一個，槍枝管制編號：0000000000
    ）及九０制式子彈三發，然因慮及槍、彈藏置住處不妥，遂帶同吳明瑞將上開槍
    、彈藏置於嘉義市○○○路八九七巷一六三號左側工寮處而應允保管之。（二）
    己○○因與「洪鴻彬」友人因互毆而生隙，欲轉向「洪鴻彬」熟識之友人恐嚇生
    命、身體，以資報復，仍另行起意，與乙○○（業經另案判決確定）共同基於持
    有槍彈及恐嚇危害安全之犯意聯絡，於九十年一月十二日凌晨二時許，由乙○○
    持捷克ＣＺ廠製７５ＢＤ型制式九釐米口徑半自動手槍一把（槍枝管制編號：0
    000000000，業經臺灣嘉義地方法院九十年度訴字第一五五號判決確定
    並沒收執行完畢），己○○則未經許可，持有乙○○當日交其使用屬於獵槍性質
    具殺傷力之制式霰彈槍一支（槍枝管制編號：0000000000，槍上具有
    ＳＬＤ１２─ＩＪ２Ｂ４２─０９２３字樣，業經臺灣嘉義地方法院九十年度訴
    字第五０一號判決確定並沒收執行完畢），前往嘉義市○○○路五０四號「鴻嘉
    黃昏市場」處，覓該負責人洪鴻彬尋釁未果，適遇丁○○、戊○○等人於該處聊
    天，乙○○乃持槍抵住丁○○，致使丁○○心生畏懼，而威嚇後離去，己○○並
    將霰彈槍交還乙○○。詎黃進國、黃仕錡、侯威丞、劉博凱、丁○○、張正諺、
    詹顏賓、李定茂等八人（均由檢察官另案起訴）反思報復，竟共同基於持有槍、
    彈及使人受重傷害之不確定故意犯意聯絡，於九十年一月十五日凌晨零時十分前
    ，集結於前開「鴻嘉黃昏市場」處，並由黃進國取出其所有之槍、彈，分別由其
    持霰彈槍、黃仕錡持衝鋒槍與手槍，侯威丞、劉博凱、丁○○、張正諺及李定茂
    、詹顏賓分持制式手槍，於九十年一月十五日凌晨零時十分許，八人分乘車牌號
    碼三Ｋ─五六九一號自小客車、及由侯威丞向不知情之洪瑞昇借得車牌號碼ＢＳ
    ─九四二九號之小貨車，前往嘉義市○○路與新榮路口（即垂楊路四四一號「快
    樂ｐｕｂ」附近）時，因乍見有疑似乙○○等人之車輛接近，黃進國等人乃各持
    前開槍、彈下車，雖預見朝路中或路旁車輛掃射可能因此致人於死傷，仍持槍肆
    意掃射，致射及暫停於該路旁之車牌號碼ＴＮ─六六二九號自小客車，造成坐於
    車內駕駛座之許富祥受有槍傷併臉部多處異物內插、右眼眼球破裂、左眼角膜裂
    傷等重傷害。而乙○○、己○○二人於突遭伏擊後，心有未甘，乃由乙○○騎乘
    機車後載己○○，己○○則持上開制式霰彈槍一支及霰彈五發藏於大衣內以為掩
    飾，並共同承前恐嚇危害安全之概括犯意聯絡，先後於如附表所示之時間、地點
    ，連續實施如附表所載之恐嚇行為，使丙○○、甲○○及庚○○等人均心生畏懼
    ，致生危害於安全（毀損部分均未據告訴）；事後己○○將霰彈槍交還乙○○，
    乙○○則將之藏放於嘉義市湖內里永欽一號橋附近之水泥涵洞內。嗣經警於九十
    年二月五日上午七時許，在嘉義縣太保市春珠里春珠九八之一號處捕獲通緝中之
    乙○○，並取出前開之捷克ＣＺ廠製７５ＢＤ型制式九釐米口徑半自動手槍一把
    、子彈十五發（鑑定時試射三發，餘十二發業經沒收）及彈匣一個，復於九十年
    三月二十七日下午三時許，經乙○○帶同警方至嘉義市湖內里永欽一號橋右側涵
    洞內取出上開制式霰彈槍一支，並謊稱係己○○所寄藏。而己○○則於九十一年
    三月十四日凌晨一時五十五分許，在雲林縣水林鄉土厝村下寮一號之六處，經警
    拘提到案，於有犯罪調查權之警方知悉前，主動供出受吳明瑞寄藏前開槍、彈，
    並於同日下午五時五十分許，帶同警方前往嘉義市○○○路八九七巷一六三號左
    側工寮，取出前開之奧地利ＧＬＯＣＫ廠製１７型制式半自動手槍一把（含彈匣
    一個）及制式子彈三發（均經試射完畢），而接受裁判。
二、案經嘉義市警察局移送臺灣嘉義地方法院檢察署檢察官偵查起訴。
      理      由
一、訊據上訴人即被告己○○對於右揭事實均坦承不諱，核與證人乙○○及丁○○、
    丙○○、甲○○、庚○○、戊○○證述情節大致相符（見警卷第二三至二九頁；
    偵二三五０號卷第四一至四六頁；本院九十一年十一月十五日及同年月二十九日
    訊問筆錄），復有搜索扣押筆錄、扣押物品清單及扣案之奧地利ＧＬＯＣＫ廠製
    １７型制式半自動手槍一把（槍枝管制編號：0000000000）、制式子
    彈三發、制式霰彈槍一枝（槍枝管制編號：0000000000，槍上具有Ｓ
    ＬＤ１２─ＩＪ２Ｂ４２─０９２３字樣）及照片附卷可稽（見警六四一號卷第
    三二至四十頁）。又前開扣案之奧地利ＧＬＯＣＫ廠製１７型制式半自動手槍一
    把（槍枝管制編號：0000000000）及制式子彈三發經送內政部警政署
    刑事警察局鑑定，結果為：「奧地利克拉克９０手槍壹枝（槍枝管制編號000
    0000000），認係奧地利ＧＬＯＣＫ廠製１７型制式半自動手槍，認具殺
    傷力；９０制式子彈三顆，認係口徑９ＭＭ制式子彈，認均具殺傷力。」等情，
    有該局九十一年三月二十七日刑鑑字第０九一００五二五九０號槍彈鑑定書在卷
    為憑（見原審卷第二五至三二頁）；另扣案之霰彈槍一支經送內政部警政署刑事
    警察局鑑驗，認係制式「12 GAUGE」霰彈槍，其上未發現可供辨識國別、廠牌、
    型號之標記，槍上具「SLD12 -IJ2B 42-0923」 字樣，機械性能良好，可擊發子
    彈，認具殺傷力等情，亦有該局九十年四月十一日刑鑑字第四五八０三號鑑驗通
    知書在卷可參（見警六四一號卷第五十頁）；而另案在附表所示哈洛複合式餐廳
    扣得之霰彈殼一顆、霰彈墊片一個，前者認係制式之「12 GAUGE」霰彈殼，彈底
    標記為「FIOCCHI12 12 ITALY」，後者認係霰彈內之塑膠填充物，復有該局九十
    年二月二十七日刑鑑字第一二四九０號鑑驗通知書及刑事案件證物採驗紀錄表附
    於臺灣嘉義地方法院九十年度訴字第五０一號卷一事，業經原審調卷核閱無訛，
    復有該院九十年度訴字第五０一號判決可參（見偵二三五０號卷第一二一至一二
    五頁；原審卷第一二三頁）。綜上，被告前揭自白核與事實相符，堪予採信。本
    件事證已臻明確，被告上開犯行，足以認定。
二、核被告己○○所為，係犯槍砲彈藥刀械管制條例第七條第四項之未經許可寄藏手
    槍罪、同條例第八條第四項之未經許可持有獵槍罪、同條例第十二條第四項未經
    許可寄藏、持有子彈罪及刑法第三百零五條之恐嚇危害安全罪。被告己○○一寄
    藏行為，同時寄藏手槍、子彈，係觸犯數構成要件不相同之罪名，為異種想像競
    合犯，應依刑法第五十五條之規定，從一重之未經許可寄藏手槍罪處斷。被告與
    乙○○就恐嚇危害安全罪及共同持有霰彈（獵）槍、霰彈罪，均有犯意聯絡及行
    為分擔，為共同正犯。被告以一持有行為，同時持有霰彈槍及霰彈，觸犯構成要
    件不同之數罪名，為想像競合犯，應從一重之未經許可持有獵槍罪論處。被告先
    後多次恐嚇危害安全犯行，時間緊接，所犯構成要件相同，顯係基於概括犯意反
    覆為之，為連續犯，應依刑法第五十六條規定論以一罪，並依法加重其刑。又被
    告所為上開未經許可持有獵槍行為與連續恐嚇危害安全行為間，有方法、目的之
    牽連關係，應從一較重之未經許可持有獵槍罪處斷。又被告所犯持有獵槍罪與前
    揭論罪科刑之寄藏手槍罪間，犯意個別，行為互殊，應予分論併罰（公訴意旨認
    係牽連關係，容屬誤會）。另查，被告曾因妨害自由、恐嚇取財等案，分別經法
    院判處罪刑確定，並經定應執行刑有期徒刑一年四月確定，於八十八年二月五日
    縮刑假釋出監，而於同年四月二十五日縮刑期滿，視為執行完畢之情，有臺灣高
    等法院被告全國前案紀錄表及台灣嘉義地方法院檢察署刑案資料查註紀錄表各一
    件在卷可按，其於有期徒刑執行完畢後，五年以內，再犯本件有期徒刑以上之罪
    ，為累犯，應依刑法第四十七條之規定加重其刑。又被告犯槍砲彈藥刀械管制條
    例第七條第四項、第十二條第四項之罪，於有犯罪調查權之警方知悉前自首，主
    動供述受吳明瑞寄藏前開槍、彈，並於同日下午五時五十分許，帶同警方前往嘉
    義市○○○路八九七巷一六三號左側工寮，取出前開之奧地利ＧＬＯＣＫ廠製１
    ７型制式半自動手槍一把（槍枝管制編號：0000000000）及制式子彈
    三發，此事實業據證人即警員辛○○結證無訛（見原審卷第一三四、一三五頁；
    本院九十二年一月十日訊問筆錄第四頁），其寄藏手槍部分爰依同條例第十八條
    第一項前段規定減輕其刑，並依刑法第七十一條第一項規定先加後減之。
三、原審認被告罪證明確，因予論罪科刑，固非無見。惟查：（一）原審於事實欄載
    明被告於有犯罪調查權之警方知悉前，主動供述受吳明瑞寄藏前開槍、彈，並帶
    同取出乙節，應係符合槍砲彈藥刀械管制條例第十八條第一項前段之自首要件，
    惟於理由欄卻認被告所為係屬於偵查中自白，而適用同條例第十八條第四項前段
    之自白減刑規定，自有事實與理由不相適合之違法。（二）原判決論以被告未經
    許可無故持有霰彈槍、彈，核其所為，係犯槍砲彈藥刀械管制條例第八條第四項
    及第十二條第四項之罪。其以一持有行為，同時持有霰彈槍及霰彈，觸犯構成要
    件不同之數罪名，為想像競合犯，應從一重之未經許可持有獵槍罪論處。惟槍砲
    彈藥刀械管制條例第八條第四項之法定刑度為「一年以上七年以下有期徒刑，『
    併科新臺幣七百萬元以下罰金』」，原判決未諭知併科罰金，亦欠允當。被告就
    事實欄一、（一）所載寄藏槍、彈部分之上訴意旨，既有理由，原判決此部分即
    屬無可維持，應由本院撤銷改判；另被告就事實欄一、（二）所載共同持有槍、
    彈及恐嚇危害安全部分之上訴意旨，指摘原判決量刑過重，請求減刑，固無可取
    ，但原判決既有前述可議之處，此部分即屬無可維持，亦應由本院撤銷改判。被
    告犯數罪，巳定應執行之刑，原判決既經上訴而撤銷，原定之執行刑即失所附麗
    ，應併予撤銷。爰審酌被告之前案記錄、品行、其智識程度、與恐嚇行為被害人
    平日有恩怨而思報復之關係，及其犯罪之動機、暴力犯罪之手段、犯罪時所受之
    刺激、犯罪對社會治安、人身安全所生之危害，暨犯罪後態度良好，頗有悔意等
    一切情狀，分別量處如主文第二項所示之刑，並依法定其應執行刑，暨就罰金部
    分，諭知易服勞役之折算標準，以資懲儆。查被告行為後，槍砲彈藥刀械管制條
    例已於九十年十一月十四日修正公布，並自同年月十六日生效，其中第十九條關
    於犯該條例第八條之罪，經判處有期徒刑者，應於刑之執行完畢或赦免後令入勞
    動場所強制工作之規定業經廢止，而強制工作之性質既屬於保安處分，依刑法第
    二條第二項前段之規定，應適用裁判時之法律，是被告所犯槍砲彈藥刀械管制條
    例第七條第四項之罪，自不得諭知強制工作。末查，扣案之奧地利製手槍一支具
    殺傷力之事實，業如前述，為違禁物，應依刑法第三十八條第一項第一款之規定
    宣告沒收。至扣案之子彈三發既經試射，而霰彈五發亦經射擊，均僅餘彈殼、墊
    片，其效用均已喪失，顯非違禁物；另扣案之霰彈槍一支業已沒收執行完畢之事
    實，業經原審調卷核閱無訛（見原審卷第一二三頁），故均不併予沒收，附此敘
    明。
四、公訴意旨另以：被告己○○受吳明瑞之託，應允保管吳明瑞所交付之捷克ＣＺ廠
    製７５ＢＤ型制式九釐米口徑半自動手槍一把（槍枝管制編號：0000000
    000）、子彈十五發、彈匣乙個及制式霰彈槍一支（槍枝管制編號：0000
    000000）、霰彈五發，而未經許可，將上開槍、彈藏置於嘉義市○○○路
    八九七巷一六三號左側工寮處，因認被告此部分所為涉犯槍砲彈藥刀械管制條例
    第七條第四項寄藏手槍罪嫌、同條例第八條第四項寄藏獵槍罪嫌及同條例第十二
    條第四項之寄藏子彈罪嫌，並與前開論罪科刑部分有想像競合犯之裁判上一罪關
    係。惟查，上開捷克製手槍及子彈與制式霰彈槍及霰彈，分別係乙○○本人持有
    及交被告共同持有之事實，已如前述，公訴意旨認此部分槍、彈亦係被告受吳明
    瑞寄藏，容有誤會，然因公訴意旨認此部分與前開論罪科刑部分有裁判上一罪關
    係，是就此部分，爰不另為無罪之諭知，附此敘明。
據上論結，應依刑事訴訟法第三百六十九條第一項前段、第三百六十四條、第二百九
十九條第一項前段，槍砲彈藥刀械管制條例第七條第四項、第八條第四項、第十二條
第四項、第十八條第一項前段，刑法第二條第二項前段、第十一條前段、第二十八條
、第五十六條、第三百零五條、第五十五條、第五十一條第五款、第七款、第四十七
條、第四十二條第二項、第三十八條第一項第一款，罰金罰鍰提高標準條例第二條，
現行法規所定貨幣單位折算新臺幣條例第二條，判決如主文。
本案經檢察官林炎昇到庭執行職務。
中    華    民    國      九十二      年      二      月        七      日
                                  臺灣高等法院臺南分院刑事第三庭
                                      審判長法官  黃    崑    宗
                                            法官  莊    俊    華
                                法官  林    勝    木
右正本證明與原本無異。
如不服本判決，應於判決送達後十日內向本院提出上訴狀，其未敘述理由者並應於提
出上訴狀後十日內向本院補提理由書（應附繕本)。
                                      法院書記官  吳    秋    賢
中    華    民    國      九十二      年      二      月        十      日
附錄本案論罪科刑適用法條：
槍砲彈藥刀械管制條例第七條第四項
未經許可，持有、寄藏或意圖販賣而陳列第一項所列槍砲、彈藥者，處五年以上有期
徒刑，併科新台幣一千萬元以下罰金。
槍砲彈藥刀械管制條例第八條第四項
未經許可，持有、寄藏或意圖販賣而陳列第一項所列槍枝者，處一年以上七年以下有
期徒刑，併科新台幣七百萬元以下罰金。
槍砲彈藥刀械管制條例第十二條第四項
未經許可，持有、寄藏或意圖販賣而陳列子彈者，處五年以下有期徒刑，併科新台幣
三百萬元以下罰金。
刑法第三百零五條
以加害生命、身體、自由、名譽、財產之事，恐嚇他人致生危害於安全者，處二年以
下有期徒刑、拘役或三百元以下罰金。
附表：
┌──┬────────┬────────┬──────────────┐
│編號│  時        間  │  地        點  │  行                    為  │
├──┼────────┼────────┼──────────────┤
│ 一 │九十年一月十五日│嘉義市○○路七一│由己○○持霰彈槍朝餐廳二樓玻│
│    │凌晨零時十五分  │五號被害人丙○○│璃射擊二槍。                │
│    │                │經營之哈洛複合式│                            │
│    │                │餐廳            │                            │
├──┼────────┼────────┼──────────────┤
│ 二 │九十年一月十五日│嘉義市○○○路五│由己○○持霰彈槍朝拉門射擊二│
│    │凌晨零時二十五分│０四號之一（公訴│槍。                        │
│    │                │意旨誤為五０四號│                            │
│    │                │）興嘉黃昏市場被│                            │
│    │                │害人甲○○經營之│                            │
│    │                │峻昌商行        │                            │
└──┴────────┴────────┴──────────────┘
┌──┬────────┬────────┬──────────────┐
│ 三 │九十年一月二十四│嘉義市○○○路一│由己○○持霰彈槍朝店門玻璃射│
│    │日凌晨四時五分  │六九號被害人黃英│擊一槍。                    │
│    │                │屏經營之太陽柏青│                            │
│    │                │哥遊藝場        │                            │
└──┴────────┴────────┴──────────────┘


司法院資訊處製作；財團法人民間司法改革基金會備份。
